臺灣臺東地方法院刑事判決　　　　　　　 99年度訴字第272號
公　訴　人　臺灣臺東地方法院檢察署檢察官
被　　　告　溫騰坤
選任辯護人　吳漢成律師
上列被告因妨害性自主案件，經檢察官提起公訴（99年度偵字第
1874號），本院判決如下：
    主  文                                              
溫騰坤無罪。
    理  由
一、公訴意旨略以：被告溫騰坤於民國96年9月間在臺東縣東河
    鄉北源村美蘭91號之住處與楊銀枝為性交易時，結識與楊銀
    枝共同前來之0000-0000（86年7月○日生，其餘真實姓名年
    籍詳卷，下稱A女）。其雖明知A女係未滿14歲並患有輕度智
    能障礙之心智缺陷者，竟於98年4月5日中午12時30分許，利
    用A女至其住處遊玩之機會，對A女稱：要使用妳尿尿的地方
    等語，並帶A女進入其房間，再以身體阻擋A女離開，並褪去
    A女及自己之下半身衣物，然後將其性器進入A女之性器，且
    不顧A女因疼痛、害怕及呼救直至射精為止，以此強暴方式
    對A女為性交1次，事後再交付新臺幣（下同）500元與A女，
    要A女不得聲張，因認被告涉犯刑法第222條第1項第2、3款
    對未滿十四歲及心智缺陷之女子為強制性交罪嫌等語。
二、犯罪事實應依證據認定之，無證據不得認定犯罪事實，刑事
    訴訟法第154條第2項定有明文。公訴意旨認被告涉犯上開罪
    嫌，係以證人A女及其導師甲男（真實姓名年籍詳卷）於警
    詢中之證述與證人楊銀枝於偵查中之證述、A女之身心障礙
    手冊、臺東縣政府性侵害事件通報單、受理疑似性侵害事件
    驗傷診斷書、現場平面圖及照片等證據為其主要論據。訊據
    被告固不否認楊銀枝及A女曾前往其住處及知悉A女為未滿14
    歲之女子等節，惟堅決否認有何上開罪嫌，並辯稱：我根本
    沒有跟楊銀枝性交易，A女也沒有自己一個人來過我的住處
    ，她都是跟楊銀枝一起來的，98年4月5日是清明節剛過，有
    很多親戚到我那裡掃墓，A女不可能來我那裡等語。經查：
(一)A女於98年4月13日警詢時雖證稱：98年4月5日中午12點半，
    我一個人搭公車去被告住處，在北源村美蘭橋第1號橋下車
    ，之前是鄰居楊銀枝帶我去的。到被告家時，因為被告事先
    就告訴我前門會鎖起來，所以我就從後門進去。後來被告跟
    我說：「我拿錢給你，不要跟阿姨講」，接著硬拉我進去他
    的房間，然後把我的長褲及內褲脫掉，再脫掉他的長褲跟內
    褲，接著再用白白黏黏的東西，擦在我和他尿尿的地方，然
    後直接把他的小鳥插進我尿尿的地方，很快他就抽出來了，
    我尿尿的地方就濕濕的，但我沒有看到他尿尿的地方有噴出
    白白稠稠的液體。被告沒有恐嚇或打罵我要做這件事，但他
    硬拉我的手進去房間前，沒有經過我的同意，我有大喊救命
    ，但是沒有用。當時被告只有一個人住，兒子女兒只有在過
    年過節時才會回來。在五年級上學期時（即96年9月間），
    楊銀枝開始帶我去被告家，但是次數太多我已經記不清楚。
    因為被告家有種菜，所以楊銀枝帶我去被告家時除了要菜之
    外，還有跟被告進房性交易。被告對我做性侵害的事以後，
    就直接從衣櫃拿500元給我。當天我有事先打電話給被告說
    我要去他家玩，然後被告會說把前門鎖起來，叫我從後面進
    來，不要讓別人知道我去他家，也不要讓別人知道他在家。
    到他家後他說要帶我去他的房間，用我尿尿的地方，所以我
    就跟他進去房間，當時我有想要離開，但是被告擋在我前面
    所以我沒有辦法離開。後來被告把我的褲子脫掉，叫我躺到
    床上，再用他尿尿的地方插入我尿尿的地方，期間我一直大
    喊救命，他還是一直用，最後是他自己停下來等語（見偵卷
    第28-31頁）。
(二)惟其於本院審理中，檢察官主詰問時復改稱：「（問：妳記
    得妳總共去過伯伯家大概幾次？是去過一次，還是有去過兩
    、三次以上？）好像兩次吧。」、「（問：兩次都是妳自己
    一個人去嗎？）有隔壁鄰居。」、「（問：有沒有妳自己一
    個人去過？）沒有。」、「（問：妳跟妳隔壁鄰居去溫伯伯
    家作什麼事情？）那時候我都在客廳，那時候她在房間。」
    、「（問：妳一個人在客廳，鄰居在房間？）對。」、「（
    問：溫伯伯是在客廳，還是在房間？）房間。」、「（問：
    他們在做什麼事情妳知道嗎？）性交易。」、「（問：溫伯
    伯自己有無找妳說要跟妳性交易？）沒有。」、「（問：妳
    到底有無一個人去過溫伯伯他家？想的起來嗎？）好像有一
    次是自己去，後來就跟鄰居去。」、「（問：所以妳是自己
    先去過，後來才跟鄰居去？不是一開始妳也不知道溫伯伯住
    哪裡，怎麼會自己先去，應該是鄰居先帶妳去的不是嗎？）
    那我再想一下好了。」、「（問：妳有無看過溫伯伯脫衣服
    給妳看的樣子？）沒有。」、「（問：溫伯伯有無跟妳說他
    要用妳尿尿的地方？）(證人搖頭不答)。」等語（見本院卷
    第95-96頁反面）。
(三)而A女於辯護人反詰問時復證稱：「（問：妳剛才回答檢察
    官說：『溫伯伯並沒有跟我性交易。』確定是這樣嗎？）對
    。」、「（問：妳是看到鄰居跟溫伯伯性交易是不是？）是
    。」、「（問：並不是妳自己跟他性交易？）不是。」、「
    （問：假如4月5日妳單獨一個人到溫伯伯家，除了妳和溫伯
    伯之外，還有無看到其他人？）沒有。」、「（問：通通沒
    有其他人？）對。」、「（問：4月5日那一天妳幾點回家？
    ）下午吧。」、「（問：下午大概幾點？）不記得了。」、
    「（問：有無超過2點？）好像1點半左右吧。」、「（問：
    妳要回去之前有無看到什麼人來找溫伯伯？）沒有。」、「
    （問：都沒有人？）對。」、「（問：妳說12點半去溫伯伯
    家，然後1點半離開，那一個小時妳在溫伯伯家做什麼？都
    在屋子裡面，還是在屋子外面？）在屋子裡面。」、「（問
    ：在做什麼？）好像是看電視吧。」、「（問：溫伯伯在做
    什麼？）他那時候坐在我的旁邊。」、「（問：坐在妳旁邊
    做什麼？）沒有。」、「（問：妳說妳在他的屋子裡面，是
    在房間，還是在客廳？）客廳。」、「（問：妳有無進去溫
    伯伯的房間過？）不知道。」、「（問：妳是不曉得，還是
    不想講？）不曉得。」、「（問：妳在客廳看電視的時候有
    無脫褲子？）沒有。」、「（問：溫伯伯有無脫褲子？）(
    證人搖頭)。」、「（問：搖頭是沒有嗎？）沒有。」、「
    （問：沒有脫褲子是不是？）是。」等語（見本院卷第99-1
    02頁）。
(四)綜觀A女上開證述內容，就被告有無使用強制力迫使其進入
    房間及其係於何時大喊救命等節，不僅其於98年4月13日警
    詢時所證述之情節前後互不相符；且就A女曾否單獨一人前
    往被告之住處及被告是否曾對其為性交等節，其於警詢及檢
    察官主詰問、辯護人反詰問時所證述之情節亦大相逕庭。雖
    其於檢察官反詰問及本院訊問時復改稱：被告後來有用他尿
    尿的地方進去我自己尿尿的地方，就是4月5號那天的事，地
    點是在被告的房間裡，當時我的褲子是自己脫下來的，而我
    是自己走進去被告的房間等語（見本院卷第102頁反面、103
    頁反面-104頁）。惟上開所證述之內容不僅與在主詰問及反
    詰問所證述之情節迥然有異；且如參酌其於辯護人覆反詰問
    時證稱：「（問：妳是不是跟鄰居一起去的，所以妳記不得
    到底是在哪裡下車，其實妳自己沒有一個人去過？）對。」
    、「（問：所以妳自己沒有一個人去溫伯伯家，是這樣嗎？
    ）(證人點頭)。」等語（見本院卷第103頁反面），及其於
    本院訊問時，對於為何會自己將褲子脫下來與為何會走到被
    告之房間等問題皆未為回答等情，亦難認其於警詢及本院審
    理時證稱曾於98年4月5日在被告之住處遭被告強制為性交行
    為一事係屬真實。
(五)佐以A女於警詢及本院審理中雖均證稱：98年4月5日當天只
    有被告一人在家等語，惟查：
  1.證人即被告之子溫義福於本院審理中具結證稱：我們每年都
    固定在4月5日掃墓，每次都會提早一天回來，所以98年4月5
    日也有回來。當時我姐夫跟我二姐好像前一、兩個禮拜前就
    回來了，她們是過來這裡玩的，因為我們住在附近而已，所
    以她們要過來我父親住處時有跟我們說，因此在4月4日我有
    看到她們住在我父親那裡。4月5日那天我有去掃墓，掃墓結
    束就到堂哥家吃飯，當時我父親有一起去，後來我們才又開
    車載我父親回家，差不多快2點我們才從我父親家離開。那
    一天除了我們家族的人以外，並沒有看到其他人在我父親家
    ，也沒有看到一個小女孩。而掃墓大部分都是在堂哥家吃飽
    飯後，我才一起載我父親回家，所以我印象中不曾讓我父親
    單獨回家。而因為我是做自己的工作，所以不會因為4月4號
    有沒有放假而受到影響等語（見本院卷第105-108頁反面及
    111頁）。
  2.證人即被告之女婿王振維於本院審理中亦具結證稱：兩年前
    我差不多在清明節前兩個禮拜左右回來，因為孫子感冒所以
    我們就到臺東休息住在岳父家，順便帶孫子去那邊玩，一直
    住到清明節那天下午差不多3點多我們才坐我兒子從高雄開
    來的車回去。在4月5日的前一天我有在岳父家看到溫義福，
    而4月5日那一天溫義福他們去掃墓，我們就在家裡休息、帶
    小孩，而在我們休息的期間除了我們的親戚外，並沒有看到
    其他外人。當天我岳父及溫義福他們回來的時後好像是1點
    多，2點溫義福他們好像就走了，而我們是等溫義福離開了
    之後才走，因為我兒子從高雄趕回來，要讓他休息一下。至
    於我會記得是98年4月5日是因為我兒子本來是在大陸工作，
    他好像前兩天從大陸回來要看小孩，所以他掃墓完就開車回
    來看小孩，我們就把小孩帶回去等語（見本院卷第112-114
    頁）。
  3.故綜合溫義福及王振維前開證述，並參酌98年4月5日為星期
    日（見本院卷第13頁所附之98年度行事曆網頁查詢資料）及
    一般民眾所認知之清明節大多為4月5日等情，就A女於警詢
    及本院審理時證稱：其於98年4月5日中午12時許有前往被告
    之住處，當時只有被告一人在家，及被告有在房間內對其為
    性交等節是否屬實，亦值可疑。
(六)雖A女之導師甲男（真實姓名年籍詳卷）於警詢時證稱：我
    知道A女妨害性自主的案件，有些部分與A女跟我說的部分雷
    同，所以應該是頗具可信度等語（見偵卷第21頁反面）。惟
    如參酌A女於警詢中證稱：「（問：老師是怎麼發現你被性
    侵的事？）同學跟老師講的，同學有看到我去ㄍㄨㄟ孫阿伯
    家，老師才問我的。」等語（見偵卷第30頁）；及A女就讀
    之小學於98年4月6日之輔導紀錄僅載有「放學前，詢問A女
    假日行蹤，覺得她說法反覆，懷疑她遭性侵害，拿取對方金
    錢，立即與校長、主任、輔導師告知其可能性」等語（見本
    院卷第39頁），就甲男所認知並感覺頗有可信度之部分，究
    為A女於警詢中證稱遭本件被告為強制性交之部分，抑或遭
    姓名年籍均不詳綽號為「ㄍㄨㄟ孫阿伯」為強制性交之部分
    ，並非無疑。又縱認證人楊銀枝於偵查中證稱證稱被告曾與
    楊銀枝為性交易等語係屬真實（見偵卷第18-19頁），惟此
    與被告是否曾對A女為強制性交本屬二事，故亦尚難僅憑A女
    於警詢及本院審理時證稱被告曾與楊銀枝性交易等語，與楊
    銀枝於偵查中所證述之情節相符一事，逕認A女證稱曾於前
    開時地遭被告強制性交等語係屬真實。
三、綜上所述，A女於警詢及本院審理中所證述之情節本身既有
    上開瑕疵；且就案發時在場人員等節，亦與溫義福及王振維
    等證人於審理中所結證之情節不符；佐以A女內褲及陰道之
    採證棉棒與其陰道抹片，經鑑定亦未發現有精子細胞或檢出
    男性Y染色體DNA-STR型別等節（見本院卷第55頁所附之內政
    部警政署刑事警察局99年5月19日刑醫字第0990027212號鑑
    定書），故尚難僅憑甲男於警詢中之證述及A女之陰道旁有
    新瘀傷及處女膜1點鐘方向有新裂傷等情（見本院卷第61頁
    所附驗傷診斷書），與A女證稱被告曾與楊銀枝性交易等語
    與楊銀枝於偵查中證述之情節相符等節，認A女於警詢及本
    院審理中證稱被告曾於前開時地對其為強制性交等語係屬真
    實。從而，公訴人所提證據既不能證明被告犯罪，此外，本
    院復查無其他積極證據足認被告有公訴人所指上開罪嫌，基
    於首揭法律規定，依法應為被告無罪之判決。
據上論斷，應依刑事訴訟法第301條第1項，判決如主文。
本案經檢察官何昌翰到庭執行職務。
中    華    民    國   100    年    4     月    6     日
                  刑事第二庭 審判長法  官    陳弘能
                                   法  官    彭凱璐
                                   法  官    簡大倫
以上正本證明與原本無異。
如不服本判決應於收受判決後10日內向本院提出上訴書狀，並應
應敘述具體理由。其未敘述上訴理由者，應於上訴期間屆滿後20
日內向本院補提理由書(均須按他造當事人之人數附繕本)「切勿
逕送上級法院」。
                                   書記官    洪幸如
中    華    民    國   100    年    4     月    6     日